【裁判字號】    99,裁,2720
【裁判日期】    991111
【裁判案由】    綜合所得稅
【裁判全文】
最  高  行  政  法  院  裁  定
                                      99年度裁字第2720號
上  訴  人  金餘國
訴訟代理人  卓隆燁
被 上訴 人  財政部臺北市國稅局
代  表  人  凌忠嫄
上列當事人間綜合所得稅事件，上訴人對於中華民國99年8月12
日臺北高等行政法院99年度簡字第412號判決，提起上訴，本院
裁定如下：
    主  文
上訴駁回。
上訴審訴訟費用由上訴人負擔。
    理  由
一、按「（第1項）對於適用簡易程序之裁判提起上訴或抗告，
    須經最高行政法院之許可。（第2項）前項許可，以訴訟事
    件所涉及之法律見解具有原則性者為限。」「對簡易訴訟事
    件之判決提起上訴，應於上訴理由中具體表明該訴訟事件所
    涉及之原則性法律見解。」行政訴訟法第235條及第244條第
    3項分別定有明文。所謂訴訟事件涉及之法律見解具有原則
    性，係指該事件所涉及之法律問題意義重大，而有加以闡釋
    之必要情形而言，例如第一審判決對於行政命令是否牴觸法
    律所為之判斷，或就同類事件所表示之法律見解，與其他高
    等行政法院或最高行政法院所表示之見解牴觸等情形。
二、緣上訴人民國94年度綜合所得稅結算申報，經法務部調查局
    臺北市調查處及被上訴人查獲漏報本人及其配偶羅雅桂取自
    永達保險經紀人股份有限公司（下稱永達公司）薪資所得新
    臺幣（下同）1,019,500元、185,700元，被上訴人另查獲上
    訴人漏報本人營利所得計75,432元，乃歸戶核定當年度綜合
    所得總額為9,295,791元，補徵稅額259,610元，並按所漏稅
    額396,800元分別處以0.5倍及0.2倍之罰鍰計191,388元。上
    訴人不服，申請復查，未獲變更；提起訴願，訴經財政部98
    年10月21日台財訴字第09800407840號訴願決定，將原處分
    （復查決定）關於罰鍰部分撤銷，著由被上訴人另為處分，
    其餘訴願駁回。被上訴人遂依前開訴願決定意旨重核復查決
    定，追減罰鍰112,028元，變更核定罰鍰為79,360元，上訴
    人仍表不服，循序提起行政訴訟，經原審法院判決駁回後，
    遂提起本件上訴。
三、本件上訴人對於臺北高等行政法院適用簡易程序所為之判決
    ，提起上訴，係以：(一)本件繫屬之本稅判決內容尚存有法律
    問題，其合法性顯有疑義，有確認法律上意見之必要。(二)本
    件系爭薪資所得，係永達公司為協助上訴人及其配偶等業務
    員利於執行業務推展，提供上訴人及其配偶使用及保管公務
    租賃車輛，而支付之租金費用，惟其究應歸屬永達公司之營
    業費用，抑或上訴人及其配偶之薪資所得，法律見解紛歧，
    自不可歸責於上訴人，且依行政罰法第7條規定，違反行政
    法上義務之行為，有出於故意或過失者，始得處罰，行政機
    關就行為人之故意或過失負舉證責任，不採推定過失責任，
    原審判決未考量上訴人申報所得之依據，即推定有過失，與
    原審96年度簡字第654號判決意旨相互牴觸，而有加以闡釋
    之必要。(三)被上訴人以系爭短漏報所得屬已填報扣繳憑單，
    而按0.2倍科處罰鍰，惟於計算漏稅額時，卻否准將該已依
    法繳納之扣繳稅額減除，顯有矛盾，原判決未予論述，另以
    財政部賦稅署96年12月18日台稅一發字第09604554530號函
    釋規定，同意被上訴人未將系爭補扣繳稅款自漏稅額中減除
    ，自屬法律問題重大。(四)有關系爭車輛租金，扣繳義務人（
    即永達公司之負責人吳文永）業經被上訴人依法科處罰鍰，
    自不應再對納稅義務人（即上訴人）予以處罰，且參諸稅捐
    稽徵法第44條但書規定，難謂主體不同則無其適用，原判決
    認定須為同一行為主體始得適用，顯涉及法律見解具有原則
    性等語，為其論據。
四、本院按：(一)上訴人94年度綜合所得稅事件，系爭薪資所得之
    認定，業經原審98年度訴字第2678號判決及本院99年度裁字
    第2087號裁定駁回上訴人之訴而告確定，其判決中已就永達
    公司藉租賃車輛名義，自上訴人及其配偶薪資扣取之車輛租
    金，改以該公司租金支出列報，依實質課稅原則，核認屬上
    訴人及其配偶薪資所得，於法洵無不合，上訴意旨猶為此指
    摘，自無所涉及之法律問題意義重大，有由本院加以闡釋必
    要之原則重要性情事。(二)再本件上訴人係因構成所得稅法第
    110條第1項規定之漏報而遭處以罰鍰之行政罰，核與永達公
    司負責人另因違反扣繳義務所受行政罰，其違規行為及行為
    主體均不相同，自無一行為不二罰規定之適用甚明。上訴意
    旨援引無涉之稅捐稽徵法第44條規定為爭議，自無所涉及之
    法律見解具有原則性情事。另本件之扣繳稅款係在本件調查
    基準日後始補行扣繳，故不影響本件漏稅額之計算一節（補
    徵之稅額則已扣除扣繳稅款），已經原判決論斷甚明，並無
    不合，上訴意旨以原判決疏未論述，再執詞爭議，亦無所涉
    及之法律見解具有原則性情事。又本件原判決並非推定上訴
    人有漏報之過失，而係認上訴人有應注意、能注意而疏未注
    意之過失。至上訴人有無過失則屬事實認定問題，自無涉法
    律見解之原則性。(三)上訴意旨其餘指摘，非屬第一審判決對
    於行政命令是否牴觸法律所為之判斷，或就同類事件所表示
    之法律見解，與其他高等行政法院或最高行政法院所表示之
    見解牴觸，或其他所涉及之法律問題意義重大，而有加以闡
    釋之必要情形。從而，上訴人提起本件上訴，依首開規定及
    說明，不應許可，其上訴難謂合法，應予駁回。
五、據上論結，本件上訴為不合法。依行政訴訟法第249條第1項
    前段、第104條、民事訴訟法第95條、第78條，裁定如主文
    。
中    華    民    國    99    年    11    月    11    日
                    最高行政法院第七庭
                        審判長法官  藍  獻  林
                              法官  廖  宏  明
                              法官  張  瓊  文
                              法官  姜  素  娥
                              法官  林  文  舟

以  上  正  本  證  明  與  原  本  無  異
中    華    民    國    99    年    11    月    12    日
                              書記官  阮  思  瑩

司法院資訊處製作；財團法人民間司法改革基金會備份。
